臺灣臺北地方法院民事簡易判決
110年度北簡字第20495號
原      告  蔡仲岳  

被      告  童泳銘  

訴訟代理人  葉力豪律師
上列當事人間請求損害賠償事件，原告提起刑事附帶民事訴訟（
110年度審交附民字第310號），經刑事庭裁定移送前來，本院於
民國111年5月4日言詞辯論終結，判決如下：
    主  文
被告應給付原告新臺幣31,758元。
原告其餘之訴駁回。
訴訟費用新臺幣1,000元，其中新臺幣100元由被告負擔，餘由原
告負擔。
本判決第一項得假執行；但被告如以新臺幣31,758元為原告預供
擔保後，得免為假執行。
原告其餘假執行之聲請駁回。
    事實及理由
一、按訴狀送達後，原告不得將原訴變更或追加他訴，但擴張或
    減縮應受判決事項之聲明者，不在此限，民事訴訟法第255
    條第1項第3款定有明文。本件原告原起訴時聲明為：被告應
    給付原告新臺幣（下同）569,688元及自起訴狀繕本送達翌
    日起至清償日止，按週年利率百分之5計算之利息。嗣原告
    於民國111年3月16日具狀將前開請求金額擴張為570,618元
    （卷第117頁），揆諸首揭規定，核無不合。
二、原告主張：被告於109年1月13日，駕駛車牌號碼000-0000號營
    業小客車，沿臺北市信義區逸仙路32巷由東往西方向行駛，行
    至與逸仙路交叉路口欲右轉逸仙路往北時，本應依路口停車
    再開之警告標誌，注意其為支線道車，應禮讓幹線道車輛先
    行，且依當時情形，並無不能注意之情事，竟疏未注意，僅
    放慢車速即逕超越停止線駛入逸仙路主幹道，適原告騎駛車
    牌號碼000-000號機車沿逸仙路由南而北駛來，見狀反應不
    及，緊急剎車造成機車打滑而人車倒地，因此受有左膝蓋和
    左肋間肌挫傷之傷害（下稱系爭傷害)，為此依侵權行為法
    律關係，請求被告賠償570,618元，包含㈠醫療費用3,680元
    ；㈡交通費用5,640元；㈢工作損失(三個月)105,000元；㈣精
    神慰撫金446,368元；㈤機車損害之修繕費9,930元等語。並
    聲明：被告應給付原告570,618元，願供擔保，請准宣告假
    執行。
三、被告則以：對於原告之109年1月13日至同年4月13日在天主
    教永和耕莘醫院（下稱耕莘醫院)之醫藥費用2,500元部分，
    沒有意見。至於原告提出之109年4月6日、110年2月22日耕
    莘醫院診斷證明書2份，可見原告自109年4月6日回診後即無
    後續回診治療，應能推知原告所受系爭傷害已痊癒，其於相
    隔近一年後於110年4月起在國立臺灣大學保健中心（下稱台
    大保健中心）之醫療費用250元及追加請求之930元，與原告
    因本件事故所受系爭傷害並無關聯；且109年之診斷證明書
    並無「整個療程宜休養約3個月」之記載，事隔近年，原告
    提出之110年2月22日診斷證明書方有上開記載，依原告所受
    傷害程度，實無休養3個月之必要，且此部分亦不能證明原
    告因此交通事故而減少3個月研究獎助金收入105,000元，另
    交通費用5,640元，亦無單據證明，應均不能准許。又機車
    修理費9,930元部分應扣折舊，應以992元為限。關於精神慰
    撫金446,368元部分，原告主張其患有失眠、焦慮症、適應
    障礙疾患合併焦慮及憂鬱情形，與本件交通事故並無因果關
    係，其請求之精神慰撫金額顯然過高。此外，原告已受有強
    制汽車責任保險理賠7,375元，此部分應視為損害賠償金額
    之一部，故原告請求之金額應扣除此部分等語置辯，並聲明
    ：駁回原告之訴。
四、得心證之理由：
(一)原告主張被告於前揭時、地，駕駛車牌號碼000-0000號營業
    小客車，沿臺北市信義區逸仙路32巷由東往西方向行駛，行至
    與逸仙路交叉路口欲右轉逸仙路往北時，應依路口停車再開
    之警告標誌，注意其為支線道車，應禮讓幹線道車輛先行，
    且依當時情形，並無不能注意之情事，竟疏未注意，僅放慢
    車速即逕超越停止線駛入逸仙路主幹道，適原告騎駛車牌號
    碼000-000號機車沿逸仙路由南而北駛來，見狀反應不及，
    緊急剎車造成機車打滑而人車倒地，致原告受有左膝蓋和左
    肋間肌挫傷之傷害等情，業據原告提出耕莘醫院診斷證明書
    為證。而被告前揭過失行為，致原告受有前揭傷勢，所涉過
    失傷害犯行，經臺灣臺北地方檢察署檢察官提起公訴（109
    年度偵字第14418號），由本院刑事庭以110年度審交易字第
    88號審理時，經被告承認上開犯罪事實，因兩造無法就賠償
    金額達成協議，經本院刑事庭改依簡易判決處刑判處被告犯
    過失傷害罪，處拘役50日，如易科罰金，以新臺幣1,000元
    折算1日，有本院110年度審交簡字第195刑事簡易判決在卷
    可稽（卷第13-16頁），且調閱該刑事判決案卷查核無訛，
    堪認原告上開主張為真實，則被告應負侵權行為責任。
(二)按因故意或過失不法侵害他人之權利者，負損害賠償責任；
    不法侵害他人之身體或健康者，對於被害人因此喪失或減少
    勞動能力，或增加生活上之需要時，應負損害賠償責任；不
    法侵害他人之身體、健康、名譽、自由、信用、隱私、貞操
    ，或不法侵害其他人格法益而情節重大者，被害人雖非財產
    上之損害，亦得請求賠償相當之金額，民法第184條第1項前
    段、第193條第1項、第195條第1項前段，分別定有明文。又
    按不法侵害他人之人格權，被害人受有非財產上損害，請求
    加害人賠償相當金額之慰撫金時，法院對於慰撫金之量定，
    應斟酌實際加害情形、所造成之影響、被害人痛苦之程度、
    兩造之身分地位、經濟情形及其他各種狀況，以核定相當之
    數額（最高法院47年台上字第1221號、51年台上字第223號
    判決要旨參照）。另按當事人主張有利於己之事實者，就其
    事實有舉證之責任，民事訴訟法第277條前段定有明文。又
    民事訴訟如係由原告主張權利者，應先由原告負舉證之責，
    若原告不能舉證，以證實自己主張之事實為真實，則被告就
    其抗辯事實即令不能舉證，亦應駁回原告之請求（最高法院
    82年台上字第1723號判決要旨參照）。本件被告應對原告負
    賠償責任，已如前述，茲就原告請求之各項損害賠償，分述
    如下：
 1、醫療費用：
　　原告主張其因本件交通事故受傷，於耕莘醫院就醫支出醫療
    費用共2,500元部分，業據其提出耕莘醫院醫療費用收據為
    證（見附民卷第13-33頁），且為被告所不爭執，自屬有據
    ，應予准許。至原告主張尚有醫療費1,180元部分，雖提出
    台大保健中心診斷證明書、收據為憑（附民卷第9、11、35-
    37頁、本院卷第121-130頁），然為被告所否認，且核原告
    所提出之110年5月7日、28日台大保健中心診斷證明書，記
    載之診斷為失眠、焦慮症、適應障礙疾患合併焦慮及憂鬱情
    緒等，距109年1月13日交通事故已一年以上，難認與本件交
    通事故有何關聯，而收據所載藥品係治療上開失眠、焦慮症
    等所用，亦與治療原告所受左膝蓋和左肋間肌挫傷無關，自
    難認定與本件事故有因果關係，故原告此部分請求醫療費用
    1,180元，礙難准許。
 2、交通費用：　
　　原告主張其因受有系爭傷害，不良於行，因此往返醫院、住
    家及工作場所有以計程車代步之必要，而受有交通費用之損
    失共5,640元，業據其提出大都會計程車預估車資表為據（
    附民卷第43-44頁），且參以其所受傷害部位為左膝蓋，有
    使用計程車代步之必要，且此部分接送費用經強制汽車責任
    險理賠，有富邦產物保險股份有限公司函及理賠資料可稽（
    卷第215-223頁），堪認為真，應予准許，被告所辯，尚難
    採認。
 3、工作損失：
　　原告主張其受有工作薪資損失105,000元，固據其提出中央
    研究院近代史研究所在所證明書、中央研究院書函為證(附
    民卷第39-42頁)，惟依中央研究院書函所載，此為博士候選
    人培育計畫之獎助金，獎助期間為108年7月1日至109年6月3
    0日，每月支領35,000元，而原告向中央研究院申請延長訪
    問研究期間經獲准至110年1月31日（卷第152頁），原告未
    能如期於上開獎助期間提出報告，是否因系爭傷害所致，未
    據原告舉證，已非無疑。況依前揭109年4月6日耕莘醫院診
    斷書之記載，原告之傷勢並無宜休養或不能工作之情，且不
    論原告是否於獎助期間內提出報告，亦無礙原告向中央研究
    院領取該期間獎助金，是原告此部分主張，核屬不能證明，
    自非可採。
 4、車輛受損修理費用：　　
    按不法毀損他人之物者，被害人得請求賠償其物因毀損所減
    少之價額，民法第196條定有明文；又依上開規定請求賠償
    物被毀損所減少之價額，得以修復費用為估定之標準，但以
    必要者為限（例如：修理材料以新品換舊品，應予折舊），
    最高法院77年度第9次民事庭會議決議參照。衡以系爭機車
    有關零件部分之修復，既以新零件更換被損害之舊零件，則
    在計算損害賠償額時，自應將零件折舊部分予以扣除。依行
    政院所發布之固定資產耐用年數表及固定資產折舊率表，機
    械腳踏車之耐用年數為3年，依定率遞減法每年應折舊536/1
    000，並以1年為計算單位，其使用期間未滿1年者，按實際
    使用使用之數相當於全年之比例計算之，不滿1者，以1月計
    算之，其最後1年之折舊額，加歷年折舊累計額，其總和不
    得超過該資產成本原額10分之9。據原告提出之系爭車輛修
    車收據（附民卷第95頁），可知維修費用為9,930元，且未
    區分零件及工資。而系爭車輛係於95年8月出廠(卷第27頁）
    ，則至109年1月13日發生系爭事故之日為止，系爭機車實際
    使用逾3年，其扣除折舊後費用為993元（計算式：9,930元×
    1/10＝993元），則原告得請求車輛修復費用為993元。
 5、精神慰撫金：
　　按非財產上損害之慰撫金數額，究竟若干為適當，應斟酌兩
    造身分、地位及經濟狀況，俾為審判之依據。本件被告於上
    開時地過失不法侵害原告身體、健康，使原告精神受有痛苦
    ，原告自得請求被告賠償其所受非財產上之損害即精神慰撫
    金。審酌原告為博士學歷、於109年度在中央研究院之薪資
    所得為280,000元，自陳目前無工作（卷第194頁），名下無
    財產；被告於警詢時自陳高中畢業、從事計程車司機，名下
    有汽車一部，自陳目前收入狀況不佳，於車禍當時每月收入
    約3萬多元等情，有警局調查筆錄、兩造稅務電子閘門財產
    所得調件明細可參，另斟酌原告所受傷勢、精神上痛苦之程
    度、兩造之身分、地位及經濟狀況等一切情狀，認原告請求
    精神慰撫金以30,000元為適當。逾此範圍之請求，尚屬無據
    。
(三)準此，原告依侵權行為之法律關係向被告請求39,133元（計
    算式：2,500＋5,640＋993＋30,000＝39,133)，核屬有據，應予
    准許。被告抗辯原告已獲強制汽車責任保險理賠7,375元，
    應予扣除，有富邦產物保險公司函可佐，應屬可採，是本件
    被告應賠償原告之損害為31,758元(計算式：39,133－7,375＝
    31,758）。
五、綜上，原告依侵權行為之法律關係向被告請求31,758元，為
    有理由，應予准許，逾此範圍之請求，為無理由，應予駁回
    。
六、本件事證已臻明確，兩造其餘攻擊防禦方法及所提證據，核
    與判決之結果不生影響，爰不一一論列，併此敘明。
七、本件原告勝訴部分係就民事訴訟法第427條第1項訴訟適用簡
    易程序所為被告敗訴之判決，依同法第389條第1項第3款規
    定，應依職權宣告假執行，並依同法第392條第2項規定，依
    職權宣告被告如以主文第4項所示金額為原告預供擔保，得
    免為假執行。至原告之訴經駁回部分，其假執行之聲請即失
    其依據，應併予駁回。
八、本件係刑事附帶民事訴訟，而由本院刑事庭移送民事庭，關
    於因過失傷害所致損害之請求部分，依刑事訴訟法第504條
    第2項之規定，免納裁判費。而關於原告請求車損部分，應
    徵裁判費1,000元，爰依民事訴訟法第79條規定，諭知訴訟
    費用之負擔。　　
中　　華　　民　　國　　111 　年　　5 　　月　　18　　日
                  臺北簡易庭  法  官  蔡玉雪
以上為正本係照原本作成。
如不服本判決，應於判決送達後20日內向本庭提出上訴狀，並按
他造當事人之人數附繕本；如委任律師提起上訴者，應一併繳納
上訴審裁判費。
中　　華　　民　　國　　111 　年　　5 　　月　　18　　日
                              書記官  陳黎諭